【裁判字號】    99,易,1013
【裁判日期】    990713
【裁判案由】    詐欺
【裁判全文】
臺灣高雄地方法院刑事判決              99年度易字第1013號
公  訴  人  臺灣高雄地方法院檢察署檢察官
被      告  甲○○
上列被告因詐欺案件，經檢察官提起公訴（99年度偵字第398 號
）），被告於準備程序進行中就被訴事實為有罪之陳述，經合議
庭裁定由受命法官依簡式審判程序獨任審理，本院判決如下：
    主  文
甲○○幫助犯詐欺取財罪，處有期徒刑貳月，如易科罰金，以新
臺幣壹仟元折算壹日。
    事  實
一、甲○○明知目前國內社會上層出不窮之不法份子為掩飾渠等
    不法行徑，避免執法人員之追究及處罰，經常利用他人之存
    款帳戶、存摺、提款卡及密碼轉帳，以確保犯罪所得之不法
    利益並掩人耳目，因此，在客觀可以預見一般取得他人金融
    存款帳戶使用之行徑，常與財產犯罪所需有密切關連。然其
    竟因只顧自己尋找工作，仍基於縱有人持其所有之帳戶作為
    詐欺之犯罪工具，亦不違背其本意之幫助詐欺犯意，於民國
    98年9 月14日某時許，在高雄市○○路某統一超商前，將其
    以本人名義開立之臺灣土地銀行帳號000000000000號帳戶存
    摺、提款卡及密碼交付、告知真實姓名、年籍不詳之成年人
    。該名人士於取得上開該帳戶存摺、提款卡及密碼後，即與
    所屬詐欺集團之其他成年成員，共同基於意圖為自己不法所
    有之犯意聯絡，於98年9 月19日18時2 分許，撥打電話予乙
    ○○佯稱其在露天拍賣網站上購物轉帳交易作業錯誤，需要
    至自動櫃員機操作取消扣款云云，致乙○○陷於錯誤，依指
    示於同日20時26分許，匯款新臺幣（下同）10,123元至該帳
    戶內，旋遭提領一空。後因乙○○察覺有異，報警處理。
二、案經臺中市政府警察局第六分局移送臺灣臺中地方法院呈請
    臺灣高等法院檢察署檢察長令轉臺灣高雄地方法院檢察署檢
    察官偵查起訴。
    理  由
一、本件被告甲○○（下稱被告）所犯係死刑、無期徒刑、最輕
    本刑為3 年以上有期徒刑以外之罪，渠於本院審判程序中已
    就前揭被訴事實為有罪之陳述，經依法告知簡式審判程序之
    旨，並聽取當事人之意見後，本院認無不得或不宜改依簡式
    審判程序進行之情形，經合議庭評議後，裁定本件行簡式審
    判程序，又本件卷內之物證、書證等證據，依同法第273 條
    之2 規定，不受第159 條第1 項關於傳聞法則規定之限制，
    依法均有證據能力。
二、上開被告提供該帳戶之存摺、提款卡及密碼予詐騙集團使用
    ，取得該等資料之詐騙集團曾經利用該金融存款帳戶資料向
    乙○○詐欺取財之事實，業經被告於本院審理中坦承不諱，
    核與被害人乙○○於警詢陳述遭人詐騙經過情形，互相合
    。復有被告臺灣土地銀行帳戶開戶基本資料、歷史交易查詢
    報表，以及被害人乙○○提供之自動櫃員機交易明細表等件
    附卷可稽，足認被告之自白，應與事實相符，自得為認定犯
    罪之依據。按金融帳戶為個人之理財工具，而金融存款帳戶
    ，攸關存戶個人財產權益之保障，專屬性甚高，衡諸常理，
    若非與本人有密切關係，不可能提供個人帳戶供他人使用，
    又參以坊間報章雜誌及其他新聞媒體，對於以簡訊通知中獎
    或其他類似之不法犯罪集團，經常利用大量收購之他人存款
    帳戶，以隱匿其等詐欺取財犯罪之不法行徑，規避執法人員
    之查緝，並掩飾、確保因自己犯罪所得之財物，類此在社會
    上層出不窮之案件，亦多所報導及再三披露，則依一般人之
    社會生活經驗，苟見他人不自己申請開立帳戶而蒐集不特定
    人之帳戶使用，衡情應可預見收集之帳戶乃係被利用為與財
    產有關之犯罪工具，而被告於本院審理時自承其因交付該等
    帳戶資料予他人時，對於該帳戶資料可能會遭詐騙集團利用
    為詐騙之工具等情，並沒有想這麼多（見本院卷第18頁），
    足見被告對於其將帳戶提供不相識之人使用，可能會幫助犯
    罪集團作為不法收取他人款項之用及掩飾或隱匿重大犯罪所
    得財物，並非完全無法預見，仍基於幫助詐欺之不確定故意
    提供該帳戶資料予他人使用至明。本件事證明確，被告犯行
    堪以認定，應依法論科。
三、按刑法第339 條第1 項之詐欺取財罪，係以施用詐術使人陷
    於錯誤而交付財物為犯罪構成要件，詐騙集團之成員利用被
    告提供之帳戶，作為指示被害人匯款進入而遂行其詐欺犯行
    之工具，被告提供帳戶要非詐欺取財罪之構成要件行為，且
    被告僅將帳戶交與他人後即未再過問，亦無為自己犯罪之意
    思，其行為僅係對於該犯罪之實行有所助益之協助行為。就
    詐騙集團成員持用該帳戶向乙○○施用詐術，使乙○○陷於
    錯誤而匯款進入該帳戶，詐騙集團成員所為乃係犯刑法第33
    9 條第1 項之詐欺取財罪，是核被告所為，係犯刑法第30條
    第1 項、第339 條第1 項詐欺取財罪之幫助犯。又被告並未
    實際參與詐欺取財之犯行，所犯情節較正犯輕微，爰依刑法
    第30條第2 項規定，減輕其刑。本院審酌被告在知悉國內現
    今詐騙行為猖獗之情形下，竟仍隨意提供帳戶供實行詐欺犯
    罪者行騙財物，除造成被害人因而受有損失外，並造成國家
    查緝犯罪之困難，嚴重破壞社會治安及金融秩序，助長社會
    犯罪風氣，更造成被害人求償上之困難，所為實不足取，惟
    念及前無任何犯罪之前科紀錄，有臺灣高等法院被告前案紀
    錄表在卷可佐（見本院卷第4 頁），素行尚可，且已於本院
    審理期間坦承犯行，堪認具有悔意，並參酌乙○○匯款進入
    被告帳戶之金額僅10,123元等一切情狀，量被告處有期徒刑
    2 月，並諭知易科罰金之折算標準，以資懲儆。
據上論斷，應依刑事訴訟法第273 條之1 第1 項、第299 條第1
項前段，刑法第339 條第1 項、第30條第1 項前段、第2 項、第
41條第1 項前段，刑法施行法第1 條之1 第1 項、第2 項前段，
判決如主文。
本案經檢察官丙○○到庭執行職務。
中    華    民    國    99    年    7     月    13    日
                  刑事第八庭    法  官  謝宗翰
以上正本證明與原本無異。
如不服本判決應於收受送達後10日內向本院提出上訴書狀，並應
敘述具體理由；如未敘述上訴理由者，應於上訴期間屆滿後20日
內向本院補提理由書（均須按他造當事人之人數附繕本）「切勿
逕送上級法院」。
中    華    民    國    99    年    7     月    14    日
                                 書記官  李宗諺
附錄本案論罪之法條：
刑法第30條
幫助他人實行犯罪行為者，為幫助犯。雖他人不知幫助之情者，
亦同。
幫助犯之處罰，得按正犯之刑減輕之。
刑法第339條
意圖為自己或第三人不法之所有，以詐術使人將本人或第三人之
物交付者，處5 年以下有期徒刑、拘役或科或併科1 千元以下罰
金。
以前項方法得財產上不法之利益或使第三人得之者，亦同。
前二項之未遂犯罰之。
刑法施行法第1 條之1
中華民國94年1 月7 日刑法修正施行後，刑法分則編所定罰金之
貨幣單位為新臺幣。
94年1 月7 日刑法修正時，刑法分則編未修正之條文定有罰金者
，自94年1 月7 日刑法修正施行後，就其所定數額提高為30倍。
但72年6 月26日至94年1 月7 日新增或修正之條文，就其所定數

司法院資訊處製作；財團法人民間司法改革基金會備份。
